【裁判字號】    89,易,164
【裁判日期】    890518
【裁判案由】    竊盜
【裁判全文】
臺灣嘉義地方法院刑事判決                          八十九年度易字第一六四號
    公  訴  人  臺灣嘉義地方法院檢察署檢察官
    被      告  乙○○
                甲○○
右列被告等因竊盜案件，經檢察官提起公訴（八十九年度偵字第八二八號），本院判
決如左：
    主  文
乙○○、甲○○共同攜帶兇器踰越門扇及安全設備竊盜未遂，均累犯，各處有期徒刑
柒月。扣案之斧頭、鐵錘、拔釘器、鋸子、手電筒各壹枝及手套壹個，均沒收。
    事  實
一、乙○○曾於民國（下同）七十八年間因違反懲治盜匪條例案件，經最高法院判處
    有期徒刑八年確定，刑期起算日為七十八年十二月七日，於八十二年六月十二日
    假釋出監，假釋中復於八十四年間因竊盜及妨害自由案件，經台灣高等法院台南
    分院判處有期徒刑五月及八月定應執行有期徒刑一年確定，刑期起算日為八十三
    年二月二十六日，指揮書執畢日期為八十六年一月二十日，前開假釋嗣經撤銷，
    於八十六年一月二十一日接續執行殘刑有期徒刑三年一月二十五日，於八十七年
    九月一日再經假釋出監，指揮書執畢日期為八十九年三月十六日。甲○○則於八
    十四年間因違反麻醉藥品管理條例、傷害、違反槍砲彈藥刀械管制條例等案件，
    經本院判處有期徒刑五月、五月、四月，定應執行有期徒刑一年，緩刑五年確定
    ，於八十五年間另因違反麻醉藥品管理條例案件，經本院判處有期徒刑六月，如
    易科罰金以三百元折算一日確定，於八十五年十月十一日易科罰金執行完畢，再
    經本院撤銷前開緩刑後，執行有期徒刑一年，刑期起算日為八十六年五月一日，
    指揮書執畢日期為八十七年四月十四日。
二、詎二人猶不知悔改，竟共同基於意圖為自己不法所有之犯意聯絡，由乙○○於八
    十九年一月二十日晚上八時許，前往位於嘉義市○○路一○六號丙○○所經營之
    「阿妹妹舞廳」附近探查地形及路況，嗣於八十九年一月二十一日晚上七時許，
    因開車搭載甲○○外出，而於車內由乙○○提議共同行竊後，二人遂於同日晚上
    七時四十分許，共同攜帶乙○○所有客觀上足對人之生命、身體、安全構成威脅
    ，具有危險性之兇器斧頭、鐵錘、拔釘器、鋸子各一枝，伺機由無人居住之「阿
    妹妹舞廳」後門鐵門上方翻越入內，再打開該舞廳未上鎖之窗戶，踰越而入，二
    人分持上開兇器著手欲竊取丙○○所有音響等器具，尚未得手之際，因遭丙○○
    所僱用之保全公司人員發現，而會同警員於同日晚上七時四十五分許查獲，並扣
    得乙○○所有前開供二人行竊所用之斧頭、鐵錘、拔釘器、鋸子、手電筒各一枝
    及手套一個。
三、案經嘉義市警察局第一分局報請臺灣嘉義地方法院檢察署檢察官偵查起訴。
    理  由
一、訊據被告乙○○與甲○○二人固對渠等於右揭時、地共同攜帶被告乙○○所有客
    觀上足對人之生命、身體、安全構成威脅，具有危險性之兇器斧頭、鐵錘、拔釘
    器、鋸子各一枝，翻越「阿妹妹舞廳」後門鐵門及窗戶，欲入內行竊等事實坦承
    不諱，惟矢口否認有何竊盜犯行，均辯稱：渠等雖準備侵入「阿妹妹舞廳」行竊
    ，但東西尚未動到即被查獲，並未行竊云云。經查：
（一）右揭事實業據被告等於警訊時及偵查中坦承不諱，核與被害人丙○○於本院指
      述之情節相符，復有被害報告一份附於警卷可稽，並有斧頭、鐵錘、拔釘器、
      鋸子、手電筒各一枝及手套一個扣案可資佐證。
（二）按以竊盜為目的，而侵入他人住宅或建築物，搜尋財物時，即應認已著手於竊
      盜之行為之實行（最高法院八十四年度台上字第四三四一號判例參照）；被告
      甲○○於警訊時供稱：「我和乙○○進入舞廳後行竊，發現舞廳內音響要行竊
      ，尚未搬離即為警方查獲。」等語（見警卷第八頁），被告乙○○於警訊時亦
      供稱：「我剛要行竊音響，即為警方查獲：：：」等語（見警卷第三頁）；是
      本件被告等縱未將所欲竊取之財物即音響等器具移入自己支配管領之下，但已
      攜帶兇器踰越門扇及安全設備侵入「阿妹妹舞廳」內搜尋財物行竊，仍應認被
      告等已著手竊盜行為之實行，至渠等尚未得手之際即遭警查獲，乃未遂問題，
      因竊盜罪有處罰未遂犯之規定，故被告等並非不構成犯罪。且被告等欲竊取被
      害人所有之音響等器具供己使用之事實，業據被告等於偵查中坦承不諱（見偵
      查卷第十一頁背面），渠等顯有共同為自己不法所有之意圖。
（三）綜上所述，被告等所辯無非飾卸之詞，不足採信，本件事證明確，被告等二人
      犯行均堪認定。
二、按刑法第三百二十一條第一項第三款之攜帶兇器竊盜罪，係以行為人攜帶兇器竊
    盜為其加重條件，此所謂兇器，其種類並無限制，凡客觀上足對人之生命、身體
    、安全構成威脅，具有危險性之兇器均屬之，且只須行竊時攜帶此種具有危險性
    之兇器為已足，並不以攜帶之初有行兇之意圖為必要（最高法院七十九年度台上
    字第五二五三號判例參照），而斧頭、鐵錘、拔釘器、鋸子具屬鈍器及利器，極
    易用以傷人，客觀上均足對人之生命、身體、安全構成威脅，並據本院當庭勘驗
    屬實（見本院八十九年五月四日審判筆錄），顯為具有危險性之兇器。次按窗戶
    具有防閑作用，依社會通常觀念足認為防盜之設備，乃刑法第三百二十一條第一
    項第二款所謂之「安全設備」；而「阿妹妹舞廳」後門乃該舞廳之門戶，應屬同
    款所稱之「門扇」；且踰越門扇及安全設備入室行竊，其越入行為即屬侵入建築
    物，已結合於所犯加重竊盜之罪質中，無更行構成侵入建築物罪之理（最高法院
    二十七年度上字第一八八七號判例參照）。
三、被告等共同攜帶斧頭、鐵錘、拔釘器、鋸子各一枝，踰越前開舞廳後門及窗戶，
    侵入行竊未得逞等事實，業如前述，核被告等二人所為，均係犯刑法第三百二十
    一條第一項第二款、第三款、第二項之攜帶兇器踰越門扇及安全設備竊盜未遂罪
    ；公訴人認被告等係犯刑法第三百二十一條第一項第二款、第三款之加重竊盜罪
    ，尚有未洽，但因罪名相同，具有同一性，僅行為態樣有既遂與未遂之分，自毋
    庸變更檢察官起訴法條。查犯竊盜罪兼具刑法第三百二十一條第一項數款加重情
    形，因竊盜行為只有一個，仍只成立一罪，不能認為法規競合或犯罪競合，但判
    例主文應將各種加重情形順序揭明，理由並應引用各款，俾相適應（最高法院六
    十九年度台上字第三九四五號判例參照），併此敘明。再查被告二人間就前開犯
    行，有犯意聯絡及行為分擔，均應依刑法第二十八條之規定，論以共同正犯。又
    查被告等已著手竊盜行為之實施，未生竊盜之結果，為未遂犯，爰依刑法第二十
    六條前段之規定，按既遂犯之刑度減輕其刑。復查被告乙○○曾於七十八年間因
    違反懲治盜匪條例案件，經最高法院判處有期徒刑八年確定，刑期起算日為七十
    八年十二月七日，於八十二年六月十二日假釋出監，假釋中復於八十四年間因竊
    盜及妨害自由案件，經台灣高等法院台南分院判處有期徒刑五月及八月定應執行
    有期徒刑一年確定，刑期起算日為八十三年二月二十六日，指揮書執畢日期為八
    十六年一月二十日；被告甲○○則於八十四年間因違反麻醉藥品管理條例、傷害
    、違反槍砲彈藥刀械管制條例等案件，經本院判處有期徒刑五月、五月、四月，
    定應執行有期徒刑一年，緩刑五年確定，於八十五年間另因違反麻醉藥品管理條
    例案件，經本院判處有期徒刑六月，如易科罰金以三百元折算一日確定，於八十
    五年十月十一日易科罰金執行完畢，再經本院撤銷前開緩刑後，執行有期徒刑一
    年，刑期起算日為八十六年五月一日，指揮書執畢日期為八十七年四月十四日，
    此有臺灣嘉義地方法院檢察署刑案查註紀錄表一份附於偵查卷及台灣高等法院被
    告全國前案紀錄表一份、台灣花蓮地方法院八十二年度聲字第二四八號刑事裁定
    一份、臺灣嘉義地方法院檢察署八十五年度執助字第二○七號執行卷部分影本、
    台灣嘉義監獄鹿草分監受刑人身分資料一份附於本院卷可稽；被告等均於受有期
    徒刑之執行完畢後，五年內再犯本件有期徒刑以上之罪，均為累犯，均應依刑法
    第四十七條之規定，加重其刑，並先加後減之。爰審酌被告等犯罪之動機、目的
    、手段、智識程度、犯罪所生之損害，及被告等坦承大部分事實之犯後態度與被
    告等年輕力壯即好逸惡勞，不思以正當手段獲取財物等一切情狀，各量處如主文
    所示之刑，以資懲儆。
四、扣案之被告等共同持以行竊供犯罪所用之斧頭、鐵錘、拔釘器、鋸子、手電筒各
    一枝及手套一個，均為被告乙○○所有，業據被告等於本院審理時供述在卷（見
    本院八十九年二月二十五日及八十九年五月四日審判筆錄），爰依刑法第三十八
    條第一項第二款之規定宣告沒收。且刑法第三十八條第三項所稱之「屬於犯人」
    所有，包括共犯之人（最高法院六十五年第五次刑庭會議決議參照），是前開扣
    案物品於被告等之判決中均應宣告沒收。
五、公訴意旨另略以：被告乙○○與甲○○共同基於意圖為自己不法所有之犯意聯絡
    ，於八十九年一月二十一日十九時四十五分許，持客觀上足為兇器使用之斧頭、
    鐵錘、拔釘器、鋸子等工具，伺機翻越夜間有人居住之嘉義市○○路一○六號「
    阿妹妹舞廳」後門鐵門，持上開工具著手竊取被害人丙○○所有音響等器具，尚
    未得手，旋遭被害人發現，報警查獲，並扣得被告乙○○所有供二人犯罪所用之
    斧頭、鐵錘、拔釘器、鋸子、手電筒、手套各一枝，因認被告等涉犯刑法第三百
    二十一條第一項第一款於夜間侵入有人居住之建築物之竊盜罪云云。惟查：
（一）犯罪事實應依證據認定之，無證據不得推定其犯罪事實；又不能證明被告犯罪
      者，應諭知無罪之判決，刑事訴訟法第一百五十四條、第三百零一條第一項分
      別定有明文。且被告之自白與事實是否相符，須調查其他必要之證據，以認定
      之，不能憑空臆測，認為與事實相符，而採為判決基礎（最高法院四十六年度
      台上字第一七○號判例參照）。又刑法第三百二十一條第一項第一款所謂有人
      居住之建築物，係指該建築物事實上有人居住而言，雖不以行竊當時該居住之
      人適在其內為必要，但必須通常為人所居住之處所，始足以當之，倘平時並無
      人居住時，即不能論以該條款之罪，蓋該款之所以加重其刑，除因其侵害財產
      監督權外，且妨害居住之安寧之故（最高法院四十七年度台上字第八五九號判
      例參照）。
（二）公訴人認被告等涉犯刑法第三百二十一條第一項第一款於夜間侵入有人居住之
      建築物之竊盜罪，無非以被告等坦承不諱，核與被害人指述情節相符，復有扣
      案斧頭、鐵錘、拔釘器、鋸子、手電筒各一枝及手套一個可資佐證等為其主要
      論據。訊據被告乙○○與甲○○固對渠等於前揭時、地共同攜帶被告乙○○所
      有前開扣案證物，進入「阿妹妹舞廳」行竊等事實坦承不諱，惟矢口否認有何
      竊盜犯行，均辯稱：渠等雖準備侵入「阿妹妹舞廳」行竊，但東西尚未動到即
      被查獲，並未行竊等語。
（三）按被告等並未自白「阿妹妹舞廳」為有人居住之建築物，此有渠等於警訊時、
      偵查中及本院審理時歷次筆錄在卷可憑；且「阿妹妹舞廳」並無人居住，業據
      被害人於本院審理時指證明確（見本院八十九年二月二十五日審判筆錄）；則
      被告等侵入「阿妹妹舞廳」竊盜，揆諸前揭說明，自不構成公訴人所指刑法第
      三百二十一條第一項第一款於夜間侵入有人居住之建築物之竊盜罪。是此部分
      不能證明被告等犯罪，此外復查無其他積極證據足資認定被告等有刑法第三百
      二十一條第一項第一款於夜間侵入有人居住之建築物之竊盜犯行，因公訴意旨
      認此部分與前開有罪部分有實質上一罪之關係，爰不另為無罪判決之諭知。再
      按刑事判決得就起訴之犯罪事實變更檢察官所引應適用之法條者，以科刑或免
      刑之判決為限，諭知被告無罪之判決，自無變更法條之可言（最高法院三十二
      年度上字第二一九二號判例參照），故此部分並無變更起訴法條之問題，附此
      敘明。
（四）另按被告等無故侵入他人建築物即「阿妹妹舞廳」部分，係涉犯刑法第三百零
      六條第一項之無故侵入他人建築物罪，依同法第三百零八條第一項之規定，須
      告訴乃論；因該建築物「阿妹妹舞廳」負責人即被害人未提出告訴，本院本不
      得併予審理，惟無故侵入他人建築物罪部分已結合於被告等踰越門扇及安全設
      備竊盜罪質中，業如前述。
六、據上論斷，應依刑事訴訟法第二百九十九條第一項前段，刑法第二十八條、第三
    百二十一條第一項第二款、第三款、第二項、第二十六條前段、第四十七條、第
    三十八條第一項第二款，判決如主文。
本案經檢察官林世芬到庭執行職務
中      華      民      國    八十九    年      五      月     十八     日
                                      臺灣嘉義地方法院刑事第一庭
                                            法  官  陳  卿  和
右正本證明與原本無異。
如不服本判決，應於判決送達後十日內向本院提出上訴狀( 應附繕本 )。
中      華      民      國    八十九    年      五      月     十八     日
                                            書記官陳  桂  華
附錄：
刑法第三百二十一條
犯竊盜罪而有左列情形之一者，處六月以上五年以下有期徒刑：
                  第二款：毀越門扇、牆垣或其他安全設備而犯之者。
                  第三款：攜帶兇器而犯之者。
前項之未遂犯罰之。


司法院資訊處製作；財團法人民間司法改革基金會備份。
